智慧財產法院行政判決
                                99年度行商訴字第117號
                                民國100年1月27日辯論終結
原      告  日商‧可洛米哈特斯日.公司（CHROME HEARTS JA
                       PAN
代  表  人  理察‧史塔克（Ri
訴訟代理人  徐偉律師
            陳志隆律師
被      告  經濟部智慧財產局
代  表  人  王美花（局長）
訴訟代理人  陳盈竹
參  加  人  李溢洋
上列當事人間因商標廢止事件，原告不服經濟部中華民國99年5
月4 日經訴字第09906055430 號訴願決定，提起行政訴訟，經本
院命參加人獨立參加本件被告之訴訟，本院判決如下︰
    主  文
原告之訴駁回。
訴訟費用由原告負擔。
    事實及理由
一、程序事項：
    參加人未於準備程序及言詞辯論期日到場，亦未提出任何書
    狀為聲明或答辯。
二、事實概要︰
    訴外人美商‧可洛米哈特斯公司前於民國88年10月28日以「
    CHROME HEARTS plus the Scroll Design」商標，作為其註
    冊第928284號「CHROME HEARTS plus the Horseshoe Desig
    n 」商標之聯合商標，指定使用於當時商標法施行細則第49
    條所定商品及服務分類表第18類之「手提箱、手提包、手提
    袋、背包、背囊、皮箱、行李箱、旅行箱、皮包、錢包、皮
    夾、公事包、購物袋」商品，向被告申請註冊，經被告審查
    ，核准列為註冊第931406號聯合商標（下稱系爭商標，如附
    圖所示）。嗣系爭商標於現行商標法92年11月28日修正施行
    後，依同法第86條第1 項規定，視為獨立之註冊商標。其後
    美商‧可洛米哈特斯公司於94年5 月10日將系爭商標申准移
    轉登記予原告。參加人於96年3 月2 日主張系爭商標註冊後
    有同法第57條第1 項第2 款規定之情事，對之申請廢止，經
    被告審查，以98年11月23日中台廢字第960055號商標廢止處
    分書為系爭商標之註冊應予廢止之處分。原告不服，提起訴
    願，經經濟部99年5 月4 日經訴字第09906055430 號決定駁
    回，遂向本院提起行政訴訟。
三、原告聲明求為判決：原處分及訴願決定均撤銷。並主張：
  (一)原告於本件廢止案提出前3 年內，確實有將系爭商標商品進
    口銷售至臺灣，此有系爭商標商品進口銷貨收據及該等銷貨
    收據所列載商品之照片（證據1 ）、部分前述進口銷售商品
    之實品（證據2 ）足資證明。另有關於前述實品（CLUTCHID
    PURSE-HANDSTITCHED）於西元2004年秋季號「LOS ANGELES
    CONFIDENTIAL」雜誌之影本足證該證據2 之商品至遲於2004
    年秋季即已在市面上販售（證據3 ）。
  (二)原告在美國及亞洲之各分店提供海外訂購服務，接受來自臺
    灣之傳真或E-mail訂購，並提供運送服務，有前述證據、銷
    貨收據、所列載商品之照片及郵寄單據以資證明（證據4 ）
    ，消費者在接獲該收據即可藉此認識到系爭商標。
  (三)為行銷系爭商標商品，原告並於流通臺灣之中文雜誌內刊登
    標有系爭商標及展示系爭商標商品之廣告，以行銷系爭商標
    商品，如WEST EAST 雜誌（2007年春季號，證據5 ），原告
    亦自行出版「CHROME HEARTS MAGAZINE」期刊，持續於臺灣
    銷售，以供消費者閱覽（證據6 、10）。
  (四)原告亦將系爭商標使用於其商品包裝袋、收據及收據信封套
    上（證據7 、8 ）。此外，原告亦架設全球性網頁（證據9
    ，該網頁列印日期為2004年7 月12日），上有系爭商標，並
    在其上刊登原告在美國、歐洲及亞洲地區之分店地址及聯絡
    資訊，以便全球各地（包括臺灣）之消費者購買其各式商品
    ，包括系爭商標商品。
四、被告聲明求為判決：駁回原告之訴。並抗辯：
    依原告於廢止答辯階段檢送之附件1 至14證據資料，於訴願
    階段另補送相關雜誌、銷售單據、商品照片及實物等，嗣於
    行政訴訟階段所提證據1 至9 ，核其內容與訴願階段所提附
    件3 至11大致相同，均無法證明原告於96年3 月2 日前之3
    年內有使用系爭商標之事實。
五、查參加人於96年3 月2 日對系爭商標申請廢止，故本件爭點
    為系爭商標之註冊有無92年5 月28日修正公布之商標法第57
    條第1 項第2 款規定之情形？（見本院卷第154 頁）。
  (一)按92年5 月28日修正公布之商標法第57條第1 項第2 款規定
    ：「商標註冊後有下列情形之一者，商標專責機關應依職權
    或據申請廢止其註冊：二無正當事由迄未使用或繼續停止使
    用已滿3 年者。但被授權人有使用者，不在此限。」又同法
    第6 條規定：「本法所稱商標之使用，指為行銷之目的，將
    商標用於商品、服務或其有關之物件，或利用平面圖像、數
    位影音、電子媒體或其他媒介物足以使相關消費者認識其為
    商標。」同法第59條第2 項、第3 項規定：「第57條第1 項
    第2 款規定情形，其答辯通知經送達者，商標權人應證明其
    有使用之事實，屆期未答辯者，得逕行廢止其註冊。」「前
    項商標權人證明其有使用之事實，應符合商業交易習慣。」
    準此，原告應提出相關證據證明系爭商標於申請廢止日（96
    年3 月2 日）前3 年內有使用系爭商標於指定使用商品之事
    實，惟其使用符合商業交易習慣為已足（最高行政法院98年
    度判字第356 號判決參照）。
  (二)原告於本件提出系爭商標之使用證據：
    1.原告雖提出其香港分店進口系爭商標商品至臺灣之銷貨收
      據（INVOICE ）及所載商品之照片、商品實品（附吊牌及
      貨號）暨照片、西元2004年秋季號「LOS ANGELESCONFIDE
      NTIAL 」雜誌（見本院卷第36至93頁），然上開銷貨收據
      僅記載商品品名、型號及顏色，上開雜誌中商品正面的平
      面圖片，無從與原告所提商品實品、吊牌或照片互相勾稽
      。
    2.原告所提其美國分店銷售系爭商標商品至臺灣之銷貨收據
      、所載商品之照片及郵寄單據（見本院卷第95至103 頁）
      ，然上開銷貨收據僅記載商品品名、型號、顏色及材質，
      無從與原告所提商品照片互相勾稽。
    3.原告雖提出「東西雜誌（WestEast Magazine ）」2007年
      春季號第20期（ISSUE 20）之內頁廣告（見本院卷第104
      至106 頁，原本置於外放證物袋）為證。惟其中第4 頁版
      權頁下方僅記載「WestEast Magazine is printed four
      times a year by WestEast Publishing Ltd.... 」、「
      Copyright 2007 WestEast Publishing Ltd. 」，至多
      僅能認定本期係於西元2007年春季發行，尚不足以認定其
      具體發行日期。經本院命原告陳報本期之發行日期（具體
      之月、日），並應提出足以證明該發行日期之證據資料（
      見本院卷第166 頁）。惟原告仍無法提出相關證據，並主
      張春季定義應為過完農曆年後，約國曆1 至3 月份云云（
      見本院卷第176 至177 頁）。經本院依職權自中央氣象局
      氣象預報中心網站下載「99年氣象防災資訊應用研討會」
      之「災害性天氣預報作業」所示，春季為國曆3 月份至5
      月份（見本院卷第171 至172 頁），此亦經本院當庭提示
      予兩造而為其所不爭（見本院卷第176 至177 頁），是以
      因前開雜誌（季刊）未載有發行日期，如參酌2004、2009
      年版專利審查基準第2-3-9 頁「2.5.2.2 刊物公開日之認
      定」：「對於刊物公開發行之日期，若有證據時，應依該
      證據認定；若無證據時，應依下列方式推定：(1)刊物載有
      發行日期者：......g.以季發行者，依發行地認定之季之
      末日定之。」，則以春季之末日（即5 月31日）推定其發
      行日期。如依行政訴訟法第88條第3 項規定：「期間之計
      算，依民法之規定。」而參酌民法第124 條第2 項所定不
      知出生月、日時採中間時點之計算方式，推定其發行日期
      96年4 月15日。無論採取何種推定方式，前開雜誌之發行
      日期，均晚於本件廢止申請日（同年3 月2 日），即無法
      為有利於原告之認定。
    4.原告另提出「CHROME HEARTS MAGAZINE」第3 期、第5 期
      及94年7 月28日購買發票、書籍購買清單（見本院卷第10
      7 至117 、151 頁），惟前開雜誌係於日本發行，縱使係
      於94年7 月28日於微風廣場所購得，惟其內頁廣告所示之
      皮件圖片未見標示或使用系爭商標圖樣。
    5.原告主張將系爭商標使用於其商品包裝袋、收據及收據信
      封套上（見本院卷第118 頁），惟系爭商標係指定使用於
      「手提箱、手提包、手提袋、背包、背囊、皮箱、行李箱
      、旅行箱、皮包、錢包、皮夾、公事包、購物袋」商品，
      縱使92年5 月28日修正公布之商標法第6 條所定商標之使
      用，包含商品、服務、有關之物件、及媒介物，原告並未
      進一步提出所謂「商品包裝袋、收據及收據信封套」與系
      爭商標指定使用商品之關連性，及其使用「商品包裝袋、
      收據及收據信封套」之日期，難謂屬系爭商標之使用。至
      原告雖提出MEN's UNO 雜誌2006年2 月號（見本院卷第11
      9 至121 頁），擬證明原告之消費者於西元2006年間於公
      開場所以轉售之意圖陳列原告包裝袋（見本院卷第34頁）
      ，然觀諸其內頁圖片，無從認定有何使用系爭商標圖樣之
      包裝袋，故原告此部分主張要無足取。
    6.原告所提其網站首頁（見本院卷第122 頁），僅有系爭商
      標圖樣及原告各地門市，無法認定原告如何將系爭商標使
      用於指定商品。
    7.至原告於申請廢止階段及訴願階段所提之證據，部分證據
      與於本件行政訴訟階段所提者相同；部分證據之日期晚於
      本件廢止申請日（96年3 月2 日）；部分證據中所示之商
      品圖片並無系爭商標圖樣，或所提補強證據無法與商品相
      互勾稽；均不足以作為原告於96年3 月2 日前3 年內即有
      使用系爭商標圖樣於指定商品之證據。
六、綜上所述，原告無法證明於參加人96年3 月2 日申請廢止日
    前3 年內，原告有使用系爭商標於指定商品之事實，是系爭
    商標有92年5 月28日修正公布之商標法第57條第1 項第2 款
    所定情事。從而，原處分就系爭商標之註冊所為應予廢止之
    處分，並無違法，訴願決定予以維持，核無不合。原告訴請
    撤銷原處分及訴願決定，為無理由，應予駁回。
七、本件事證已明，兩造其餘主張或答辯，已與本院判決結果無
    涉，爰毋庸一一論列，併此敘明。
據上論結，本件原告之訴為無理由，依智慧財產案件審理法第1
條，行政訴訟法第98條第1 項前段，判決如主文。
中    華    民    國    100   年    2     月    24    日
                    智慧財產法院第二庭
                          審判長法  官  陳忠行
                                法  官  曾啟謀
                                法  官  蔡惠如
以上正本係照原本作成。
如不服本判決，應於送達後20日內，向本院提出上訴狀並表明上
訴理由（須按他造人數附繕本）。
如於本判決宣示後送達前提起上訴者，應於判決送達後20日內補
提上訴理由書（須按他造人數附繕本）。
中    華    民    國    100   年    2     月    24    日
                                書記官  林佳蘋
